臺灣士林地方法院刑事判決　　　　　　　 96年度訴字第806號
公　訴　人　臺灣士林地方法院檢察署檢察官
被　　　告　甲○○
　　　　　　　　　　另案於臺灣士林看守所羈押中
上列被告因毒品危害防制條例案件，經檢察官提起公訴（96年度
毒偵字第1465號），被告於準備程序為有罪之陳述，經本院合議
庭裁定由受命法官獨任進行簡式審判程序，並判決如下：
    主  文
甲○○施用第一級毒品，累犯，處有期徒刑壹年。
    事  實
一、甲○○前因施用毒品案件，經臺灣臺北地方法院以90年度毒
    聲字第2239號裁定送觀察、勒戒後，認無繼續施用毒品之傾
    向，於民國90年10月31日釋放出所，並經臺灣臺北地方法院
    檢察署檢察官以90年度毒偵字第2667號不起訴處分確定。又
    因施用毒品案件，經本院以91年度毒聲字第705 號裁定送觀
    察、勒戒後，認有繼續施用毒品之傾向，再經本院以91年度
    毒聲字第1167號裁定強制戒治，嗣其戒治成效評定為合格，
    經本院以92年度毒聲字第306 號裁定停止戒治，所餘戒治期
    間付保護管束，惟其於保護管束期間，又因違反保護管束應
    遵守事項情節重大，經本院以92年度毒聲字第674 號裁定撤
    銷停止戒治，令入戒治處所施以強制戒治，嗣於93年1 月9
    日因法律修正停止戒治釋放出所。其刑事責任部分，並由臺
    灣士林地方法院檢察署檢察官以91年度毒偵緝字第166 號、
    第167 號提起公訴，嗣經本院以91年度訴字第624 號判決處
    有期徒刑10月確定，於93年10月27日縮刑期滿執行完畢。詎
    其仍不知悔改，於前案觀察、勒戒執行完畢釋放後5 年內，
    再犯施用毒品罪，經法院判處罪刑確定後，又基於施用第一
    級毒品海洛因之犯意，於96年5 月12日凌晨3 、4 時許，在
    臺北市大同區○○○路○ 段26巷40號住處內，以注射針筒注
    射方式，施用第一級毒品海洛因1 次，嗣於96年5 月12日上
    午5 時20分許，在臺北市大同區○○○路○ 段69巷口，因行
    跡可疑而為警盤檢，經警採其尿液送檢驗後查獲。
二、案經臺北市政府警察局大同分局報告臺灣士林地方法院檢察
    署檢察官偵查起訴。
    理  由
一、本件被告所犯非死刑、無期徒刑或最輕本刑有期徒刑3 年以
    上之罪，亦非高等法院管轄第一審案件，且於準備程序進行
    中，被告先就被訴事實為有罪之陳述，經告知被告簡式審判
    程序之旨，並聽取檢察官、被告之意見後，本院合議庭裁定
    由受命法官進行簡式審判程序，是本件之證據調查，依刑事
    訴訟法第273 條之2 規定，不受同法第159 條第1 項、第16
    1 條之2 、第161 條之3 、第163 條之1 及第164 條至第17
    0 條規定之限制，合先敘明。
二、上揭犯罪事實，業據被告甲○○於本院審理時坦承不諱（見
    本院卷第41至第43頁、第46至第48頁），而被告於96年5 月
    12日經警查獲時所採集尿液，經送臺灣尖端先進生技醫藥股
    份有限公司以氣相層析質譜分析法鑑驗結果，呈鴉片類陽性
    反應，此有該公司96年5 月23日濫用藥物檢驗報告1 紙附卷
    可稽（見偵查卷第8 頁），是被告自白施用第一級毒品海洛
    因，應認與事實相符，而可採信，本件事證明確，被告施用
    第一級毒品海洛因犯行，洵堪認定。
三、按92年7 月9 日新修正之毒品危害防制條例刪除2 犯及3 犯
    之規定，一改修法前繁雜之處遇程序，僅將施用毒品者簡化
    區分為初犯、再犯，並認施用毒品者係屬病患性犯人，以觀
    察、勒戒戒除其身癮，並以強制戒治去除其心癮。經觀察、
    勒戒或強制戒治執行完畢釋放後，若係5 年後再犯該條例第
    10條施用毒品罪者，與同條例第20條第1 項、第2 項關於「
    初犯」之處理方式相同，檢察官應先聲請法院裁定令被告入
    勒戒處所觀察、勒戒，並視有無繼續施用毒品傾向，決定應
    予釋放、為不起訴之處分，或應聲請法院裁定令入勒戒處所
    強制戒治；若係5 年內「再犯」同條例第10條施用毒品罪者
    ，依同條例第23條第2 項規定，檢察官則應依法追訴。觀諸
    該條例第20條第3 項之修正理由：「觀察、勒戒或強制戒治
    5 年後再犯者，顯見前所實施之觀察、勒戒或強制戒治已足
    以遮斷其施用毒品之癮，為期自新及協助其戒除毒癮，對此
    5 年後再犯者，爰明定仍適用初犯之規定，先經觀察、勒戒
    、強制戒治之程序。」及同條例第23條第2 項之修正理由：
    「為配合簡化施用毒品犯之刑事處遇程序，並鑑於經觀察、
    勒戒或強制戒治執行完畢釋放後5 年內再犯者，其再犯率甚
    高，原據以實施之觀察、勒戒及強制戒治既已無法收其實效
    ，自應施以刑事處遇。」，顯然如施用毒品者係前經觀察、
    勒戒或強制戒治等治療程序執行完畢5 年後，始再施用毒品
    之「初犯」，因前所執行之觀察、勒戒或強制戒治已足收戒
    除毒癮之效，自應重新執行觀察、勒戒或強制戒治等治療程
    序，並於治療程序執行完畢後，由檢察官為不起訴處分，毋
    庸對之追訴處罰；反之，在「再犯」之情形，因其先前所為
    治療程序顯未能收戒斷毒癮之效，且考量施用毒品者之再犯
    率偏高，乃簡化其刑事處遇程序，而逕予追訴處罰，不再施
    以治療程序。參酌上開立法理由，修正毒品危害防制條例就
    施用毒品者，祇於「初犯」及「5 年後再犯」2 種情形，有
    其追訴條件之限制，即須於初犯經觀察、勒戒或強制戒治釋
    放後，5 年內均無施用毒品之行為，始能認其前所實施之觀
    察、勒戒或強制戒治已足遮斷毒癮，而得於5 年後再犯時，
    再予適用初犯之規定，重行觀察、勒戒等程序。倘5 年內已
    經再犯，被依法追訴處罰，縱其第3 次（或第3 次以上）施
    用毒品之時間在初犯釋放5 年以後，即與「5 年後再犯」之
    情形有別，且因已於「5 年內再犯」，顯見其再犯率甚高，
    原實施觀察、勒戒或強制戒治，已無法收其實效，而無5 年
    戒斷期之存在，自無再經觀察、勒戒及強制戒治之必要，即
    應依該條例第10條處罰，始符新法修正之本旨，最高法院95
    年度第7 次刑事庭決議、最高法院95年度臺非字第59號、第
    65號判決意旨可資參照。經查：被告前因施用毒品案件，經
    臺灣臺北地方法院以90年度毒聲字第2239號裁定送觀察、勒
    戒後，認無繼續施用毒品之傾向，於民國90年10月31日釋放
    出所，並經臺灣臺北地方法院檢察署檢察官以90年度毒偵字
    第2667號不起訴處分確定。又因施用毒品案件，經本院以91
    年度毒聲字第705 號裁定送觀察、勒戒後，認有繼續施用毒
    品之傾向，再經本院以91年度毒聲字第1167號裁定強制戒治
    ，嗣其戒治成效評定為合格，經本院以92年度毒聲字第306
    號裁定停止戒治，所餘戒治期間付保護管束，惟其於保護管
    束期間，又因違反保護管束應遵守事項情節重大，經本院以
    92年度毒聲字第674 號裁定撤銷停止戒治，令入戒治處所施
    以強制戒治，嗣於93年1 月9日 因法律修正停止戒治釋放出
    所。其刑事責任部分，並由臺灣士林地方法院檢察署檢察官
    以91年度毒偵緝字第166 號、第167 號提起公訴，嗣經本院
    以91年度訴字第624 號判決處有期徒刑10月確定，於93年10
    月27日縮刑期滿執行完畢等情，有臺灣臺北地方法院檢察署
    90年度毒偵字第2667號不起訴處分書（見本院卷第13頁）、
    臺灣士林地方法院檢察署91年度偵緝字第166 號、第167 號
    起訴書、本院91年度訴字第62 4號刑事判決（見偵查卷第21
    至第22頁、第26至第27頁）及臺灣高等法院被告前案紀錄表
    在卷可憑（見本院卷第4 至第11頁），是被告於90年10月31
    日觀察勒戒執行完畢後5 年內，既又於91年間再施用毒品，
    且經判處罪刑確定，即係「5 年內再犯」，甚為明確。衡諸
    首揭說明，本案被告犯行既非初犯，亦非毒品危害防制條例
    第20條第3 項所指「5 年後再犯」之情形，即應依法訴追審
    理。從而，本案事證明確，被告施用第一級毒品犯行洵堪認
    定，應依法論科。
四、查海洛因為毒品危害防制條例所稱之第一級毒品，觀諸該條
    例第2 條第2 項第1 款規定甚明。核被告所為，係犯毒品危
    害防制條例第10條第1 項之施用第一級毒品罪。其施用第一
    級毒品前後持有第一級毒品之低度行為，為施用第一級毒品
    之高度行為所吸收，不另論罪。被告有犯罪事實欄所載之犯
    罪科刑執行紀錄，有臺灣高等法院被告前案紀錄表在卷可稽
    （見本院卷第4 至第11頁），其於有期徒刑執行完畢後5 年
    內，故意再犯本案有期徒刑之罪，係屬累犯，應依刑法第47
    條第1 項之規定論以累犯，並加重其刑。爰審酌被告素行非
    佳，前因施用毒品案件，經法院裁定送觀察、勒戒及強制戒
    治後，竟仍無法戒除毒癮，復又再施用毒品，惟念其施用毒
    品乃戕害個人身心健康，尚未危及他人，其犯罪之動機、目
    的、手段、施用時間、施用次數及其智識程度、犯後於本院
    審理時坦認犯行，態度尚稱良好等一切情狀，量處如主文所
    示之刑，以資懲儆。
據上論斷，應依刑事訴訟法273 條之1 第1 項、第299 條第1 項
前段，毒品危害防制條例第10條第1 項，刑法第11條前段、第47
條第1 項，判決如主文。
本案經檢察官吳維雅到庭執行職務。
中　　華　　民　　國　　96　　年　　11　　月　　14　　日
                  刑事第四庭法  官  高雅敏
以上正本證明與原本無異。
如不服本判決，應於收受送達後10日內向本院提出上訴書狀，其
未敘述上訴之理由者並得於提起上訴後20日內向本院補提理由書
（均須按他造當事人之人數附繕本）。
                            書記官  田瑾俐
中　　華　　民　　國　　96　　年　　11　　月　　14　　日
附錄本案論罪科刑法條
毒品危害防制條例第10條
施用第一級毒品者，處 6 月以上 5 年以下有期徒刑。
施用第二級毒品者，處 3 年以下有期徒刑。
